【裁判字號】    89,台上,750
【裁判日期】    890217
【裁判案由】    違反毒品危害防制條例
【裁判全文】
最高法院刑事判決                                八十九年度台上字第七五○號
    上  訴  人  甲○○
右上訴人因違反毒品危害防制條例案件，不服台灣高等法院台南分院中華民國八十八
年十一月二十四日第二審更審判決（八十八年度上更(一)字第三七八號，起訴案號：台
灣台南地方法院檢察署八十七年度偵字第九○二○號），提起上訴，本院判決如左：
    主  文
原判決撤銷，發回台灣高等法院台南分院。
    理  由
本件原判決認定：上訴人甲○○前於民國八十三年間，因施用毒品案，經台灣台南地
方法院判處有期徒刑二年六月確定，於八十六年九月二十九日執行完畢，復基於販售
圖利之概括犯意，自八十六年十二月四日後之某日起，迄八十七年一月下旬某日止，
在其位台南縣新化鎮○○街三七九巷一二五號（現改編為同鎮○○路六八號一樓）住
處，先後三次販賣毒品海洛因予盧建志，每次得款分別為新台幣（下同）二千元、二
千元及三千元，共計得款七千元。嗣因盧建志將所購買之海洛因分予于魯民施用，而
于魯民於八十七年一月二十六日十八時十分許，在台南市○○街一二九巷為警查獲，
經于魯民供出盧建志，而盧建志又供稱海洛因係向綽號「阿丁」之甲○○購買，始循
線查獲等情。認其犯行明確，因而維持第一審論處上訴人連續販賣毒品累犯之罪刑，
駁回上訴人在第二審之上訴，固非無見。
惟查本院上次發回意旨明指「原審認定上訴人有連續販賣毒品之犯行，無非以另案被
告盧建志之陳述為論據，然上訴人既矢口否認有上開犯行，盧建志之陳述是否確實與
事實相符，自應有令人確信其陳述為真實之補強證據，盧建志雖一再供述與于魯民多
次相約至上訴人住處購買海洛因，二人之所供是否相符，攸關盧建志之陳述是否有補
強證據得否採為上訴人之犯罪證據﹖原審竟謂盧建志、于魯民之供述雖有不符，但不
能以此謂盧建志之供述為不可採，即單憑盧建志之證言及其實地指引上訴人之販賣毒
品之處所，即足確認盧建志有向上訴人購買毒品」（見本院上次判決理由）。詎更審
後，原判決理由二之(一)竟與本院之上開指示為相異之論斷，謂「本件固然僅有盧建
志之指訴為唯一證據，除此之外，無其他佐證，然吸毒者，如有毒品來源，如向販賣
者購買，以吸毒者之指證，非不得採為被告犯行之唯一證據；且販賣毒品罪之刑度極
重，販賣者均以極其隱密方法為之，實難以查獲毒品扣案」云云。按供述證據，係就
以往身歷其境或所見所聞事項之情形，事後於偵審中供述者，多因種種因素，難期與
事實相符，是故，在證據法則上，無論係被告之供述、共同被告之供述、證人之供述
，均必須有令人確信其陳述為真實，始得採為論罪科刑之證據基礎，且在刑度較重之
罪，尤應慎重，焉可僅憑一名證人之證言，即據以論處被告之重刑﹖顯見原判決理由
之論斷，違背證據法則。次查既係以盧建志之證言為唯一證據，及帶同警方至台南縣
新化鎮○○街三七九巷一二五號謂於該處向上訴人購買海洛因毒品者，並謂與上訴人
係以0000000000號行動電話及0000000號家用電話為論據。但依據
證人于魯民於八十七年一月二十六日二十時十分在台南縣刑警隊之初供謂「該小包海
洛因（查獲實品）向盧建志購得」，「先以盧建志所有0000000000及00
00000號電話連絡，約好交易地點為之」，「自八十六年十一月初開始向盧建志
購買」，「盧建志住台南縣關廟鄉○○村○○路七二號」，「沒有向他人購買」等語
（見警卷第八、九頁），該刑警隊，旋於翌（二十七）日凌晨二時許訊問盧建志，問
：「依于魯民供述，在其身上之一小包海洛因毒品，是向你購買，你作何解釋﹖」盧
答：「是我們二人出錢向『丁仔』買的，姓名不知道，地方可以帶警方去」云云（見
同卷第一、二頁），則于、盧之供述，顯不相符，究以何者可信﹖查警方對二人之訊
問時間在六小時許，發見所供不符時，事理上應命二人對質以察實情，何不為之﹖竟
於半年後，警方始訊問盧建志，盧某嗣後於檢察官偵查及在事實審，仍為相同之供證
，但與二人之初供何以不符﹖盧建志是否在諉卸自己刑責﹖盧建志、于魯民間有無勾
串情事﹖警方又何以不及時命二人對質﹖殊難謂盧建志之供述全無瑕疵存在，原審對
上開各項疑點未予究明，即率行判決，顯有審理未盡之違法。再按對於被告有利之證
據不採納者，應明理由，刑事訴訟法第三百十條第二款定有明文。上訴人在原審主
張其與妻鄭麗軍失和，曾經台南縣新化鎮公所調解委員會調解有案，該坐落新化鎮○
○街三七九巷一二五號租屋居住處所，其曾因要求妻返家居住見拒，將妻毆傷、提出
調解書、鄭麗軍之診斷書，以實其說。而鄭麗軍就其與上訴人間，夫妻不和，僅尚未
離婚而已，新化鎮○○街三七九巷一二五號，係其所租用，上訴人未曾至該處找過伊
，該電話係其申請裝機使用，其係國泰人壽保險公司業務員，因招攬保險結識盧建志
，盧建志曾至其租屋處找伊多次，並知悉其電話號碼等情證述甚詳（見上更(一)卷第五
十三至五十五頁）；第一審法院並曾向中華電信公司台南營業處函查據覆：該電話確
係由鄭麗軍申請及在上址裝機等情無訛，有該處覆函在卷可稽（見一審卷第八十三、
八十四頁），與鄭麗軍之證言相符。上開調解書、診斷書、公函及鄭麗軍之證言等證
據，均有利於上訴人，何以不足作為上訴人之有利證據﹖原判決未據明其理由，即
有理由不備之違法。上開違誤，或為上訴意旨所指摘，或為本院得依職權調查之事項
，應認原判決仍有發回更審之原因。
據上論結，應依刑事訴訟法第三百九十七條、第四百零一條，判決如主文。
中      華      民      國    八十九    年      二      月     十七     日
                              最高法院刑事第四庭
                                  審判長法官  黃  劍  青
                                        法官  劉  敬  一
                                        法官  林  增  福
                                        法官  邵  燕  玲
                                        法官  李  伯  道
      右正本證明與原本無異
                                              書  記  官
中      華      民      國    八十九    年      二      月    二十三    日


司法院資訊處製作；財團法人民間司法改革基金會備份。
